臺灣高等法院刑事判決
110年度上訴字第1527號
上  訴  人  
即  被  告  陳偉銘

選任辯護人  吳冠逸律師
上列上訴人因違反槍砲彈藥刀械管制條例案件，不服臺灣新北地
方法院109年度訴字第437號，中華民國110年1月26日第一審判決
（起訴案號：臺灣新北地方檢察署109年度偵字第8336號），提
起上訴，本院判決如下：
    主  文
上訴駁回。
    事  實
一、陳偉銘明知未經中央主管機關之許可，不得持有可發射子彈
    具有殺傷力之槍枝及子彈，竟基於非法持有可發射子彈具有
    殺傷力之槍枝及具殺傷力之子彈犯意，於民國108 年7 月中
    旬，在臺北市○○區○○街000 巷0 弄0 號0 樓，向真實姓名年
    籍不詳自稱「陳德偉」之成年男子，以新臺幣（下同）1 萬
    元之價格購買仿半自動手槍，換裝土造金屬槍管而成具殺傷
    力之改造手槍1 支（槍枝管制編號：0000000000，含彈匣1 
    個）及具殺傷力之非制式子彈1 顆而持有之。嗣警方於109 
    年3 月6 日凌晨3 時55分至新北市○○區○○路000 巷0 弄00○0
     號0 樓內處理家暴案件，因而查獲前開槍枝及子彈，始悉
    上情。
二、案經新北市政府警察局中和分局報告臺灣新北地方檢察署檢
    察官偵查起訴。
    理  由
壹、程序部分：
　　本判決認定事實所引用之非供述證據，並無證據證明係公務
    員違背法定程序所取得，且就本案待證事項復具有相當關連
    性，亦無刑事訴訟法第159條之4顯有不可信之情況與不得作
    為證據之情形，且經本院於審理期日依法進行證據之調查、
    辯論，依同法第158條之4規定之反面解釋，均應有證據能力
    。
貳、實體部分：
一、認定犯罪事實所憑之證據及理由：
　　上開事實，迭據被告於偵查、原審及本院審理中均坦承不諱
    （偵卷第100 頁、原審訴字卷第289 頁、本院卷第130、201
    頁），並有新北市政府警察局中和分局扣押筆錄、扣押物品
    目錄表、新北市政府警察局槍枝初步檢視報告表、密錄器翻
    拍畫面及現場照片、扣案物照片、扣案改造手槍1 支、非制
    式子彈5 顆在卷可證（見偵卷第35至37 、67至72 、85至91
     頁）。又扣案之改造手槍1 支經送內政部警政署刑事警察
    局以檢視法、性能檢驗法及試射法鑑定後，鑑定結果為：「
    送鑑手槍1 支（槍枝管制編號：0000000000號），認係改造
    手槍，由仿半自動手槍製造之槍枝，換裝土造金屬槍管而成
    ，擊發功能正常，可供擊發適用子彈使用，認具殺傷力。送
    鑑子彈5 顆，鑑定情形如下：㈠3 顆，認均係非制式子彈，
    由金屬彈殼組合直徑約8.8 mm金屬彈頭而成，採樣1 顆試射
    ，無法擊發，認不具殺傷力。㈡1 顆，認係非制式子彈，由
    金屬彈殼組合直徑約8.9mm 金屬彈頭而成，彈底發現有撞擊
    痕跡，經試射，可擊發，認具殺傷力。㈢1 顆，認係非制式
    子彈，由金屬彈殼組合直徑約8.8mm 金屬彈頭而成，經試射
    ，無法擊發，認不具殺傷力。」等節，亦有該局109 年3 月
    27日刑鑑字第1090026719號鑑定書在卷足憑（見偵卷第103
    至108 頁），足認被告所持有之改造手槍1 支及子彈1 顆均
    具有殺傷力，屬槍砲彈藥刀械管制條例第4 條第1 項第1 款
    、第2 款所稱之可發射子彈具有殺傷力之槍枝及子彈，事證
    明確，堪予認定，應依法論科。
二、論罪科刑：
  ㈠按行為後法律有變更者，適用行為時之法律，但行為後之法
    律有利於行為人者，適用最有利於行為人之法律，刑法第2
    條第1 項定有明文。被告行為後，槍砲彈藥刀械管制條例第
    7 條、第8 條之規定業於109 年6 月10日修正公布，並自同
    月12日生效施行，修正前槍砲彈藥刀械管制條例第7 條第1 
    項規定：「未經許可，製造、販賣或運輸火砲、肩射武器、
    機關槍、衝鋒槍、卡柄槍、自動步槍、普通步槍、馬槍、手
    槍或各類砲彈、炸彈、爆裂物者，處無期徒刑或7 年以上有
    期徒刑，併科3 千萬元以下罰金。」第4項：「未經許可，
    持有、寄藏或意圖販賣而陳列第一項所列槍砲、彈藥者，處
    5 年以上有期徒刑，併科1 千萬元以下罰金。」，修正後第
    1項則規定：「未經許可，製造、販賣或運輸制式或非制式
    火砲、肩射武器、機關槍、衝鋒槍、卡柄槍、自動步槍、普
    通步槍、馬槍、手槍或各類砲彈、炸彈、爆裂物者，處無期
    徒刑或7 年以上有期徒刑，併科3 千萬元以下罰金。」第4
    項：「未經許可，持有、寄藏或意圖販賣而陳列第一項所列
    槍砲、彈藥者，處5 年以上有期徒刑，併科1 千萬元以下罰
    金。」，且修正前槍砲彈藥刀械管制條例第8 條第1 項規定
    ：「未經許可，製造、販賣或運輸鋼筆槍、瓦斯槍、麻醉槍
    、獵槍、空氣槍或第4 條第1 項第1 款所定其他可發射金屬
    或子彈具有殺傷力之各式槍砲者，處無期徒刑或5 年以上有
    期徒刑，併科1 千萬元以下罰金。」第4項：「未經許可，
    持有、寄藏或意圖販賣而陳列第一項所列槍枝者，處3 年以
    上10年以下有期徒刑，併科7 百萬元以下罰金。」，修正後
    第1項則規定：「未經許可，製造、販賣或運輸制式或非制
    式鋼筆槍、瓦斯槍、麻醉槍、獵槍、空氣槍或第4 條第1 項
    第1 款所定其他可發射金屬或子彈具有殺傷力之各式槍砲者
    ，處無期徒刑或5 年以上有期徒刑，併科1 千萬元以下罰金
    。」第4項：「未經許可，持有、寄藏或意圖販賣而陳列第1
     項所列槍砲者，處3 年以上10年以下有期徒刑，併科7 百
    萬元以下罰金。」。經比較新舊法結果，修正後槍砲彈藥刀
    械管制條例第7 條第1 項、第4 項規定，並未更動持有槍砲
    、彈藥罪之構成要件及得科處之法定刑種類、刑度，然將第
    7 條第1 項所列槍砲、彈藥之範圍擴大為包含「制式或非制
    式之槍砲、彈藥」。故被告持有之改造手槍1 支之犯行，於
    修正前本應依據同條例第8 條第4 項之規定論處，但經此次
    修法之後，即需改依修正後之同條例第7 條第4 項規定論處
    ，刑度顯然提高，是修正後之規定對被告未較為有利，依刑
    法第2 條第1 項前段規定，本案被告持有扣案改造手槍部分
    犯行，應仍適用行為時即修正前槍砲彈藥刀械管制條例第8 
    條第4 項規定處罰。
  ㈡是核被告所為，係犯修正前槍砲彈藥刀械管制條例第8 條第4
    項之非法持有可發射子彈具殺傷力之槍枝罪及現行同條例第
    12條第4 項之非法持有子彈罪。被告以一行為同時持有具殺
    傷力之上開改造手槍1 支及非制式子彈1 顆，屬想像競合犯
    ，應依刑法第55條之規定，從一重以非法持有可發射子彈具
    殺傷力之槍枝罪論處。
  ㈢被告曾因施用毒品案件，經臺灣新北地方法院以103 年審訴
    字第40號判處有期徒刑8 月、4 月確定；又因施用毒品案件
    ，經同院以103年度審訴字第1241號判處有期徒刑8 月、4 
    月確定，嗣經同院以104 年度聲字第116 號裁定應執行有期
    徒刑1 年9 月確定，於105 年1 月28日縮刑假釋出監，所餘
    刑期付保護管束，於105 年6 月28日保護管束期滿未經撤銷
    假釋，視為執行完畢。另因施用毒品案件，經臺灣臺北地方
    法院以106 年度審簡字第497 號判處有期徒刑5 月確定，於
    106 年6 月13日易科罰金執行完畢，有本院被告前案紀錄表
    1 份在卷可稽，於受上開有期徒刑之執行完畢後，5 年內故
    意再犯本件有期徒刑以上之罪，為累犯。惟本件係被告為自
    己利益上訴之案件，原審判決審酌本案被告所犯之不法內涵
    與構成累犯之前案迥異，要屬不同罪質，而參酌司法院釋字
    第775 號解釋意旨，不予加重，且認本案既未依刑法第47條
    第1 項規定加重其刑，依判決精簡原則，自毋庸於主文中贅
    載構成累犯，以免生誤認主文與理由矛盾之爭議，參酌上訴
    不利益變更禁止法則之規範目的，仍應予以維持。
  ㈣本件不符合刑法第62條前段及槍砲彈藥刀械管制條例第18條
    第1 項、第4項減刑之規定：
  ⒈按槍砲彈藥刀械管制條例第18條第1 項前段減輕或免除其刑
    之規定，係以「自首」為前提。而自首之要件，係以對於未
    發覺之犯罪，在有偵查或調查犯罪職權之公務員知悉犯罪事
    實及犯人前，向職司犯罪偵（調）查之公務員告知其犯罪事
    實，且有主觀上接受法院裁判之意思及客觀上靜候裁判之事
    實，始克當之。苟犯罪行為人自首犯罪後，拒不到案或逃逸
    無蹤，經通緝始行歸案者，顯無悔罪投誠，接受裁判之意思
    ，核與自首之要件不符，自與槍砲彈藥刀械管制條例第18條
    第1 項前段減免其刑規定之前提要件不合，亦無從依刑法第
    62條前段自首之規定減輕其刑（最高法院86年台上字第1951
    號、108 年度台上字第1389號判決參照）。
  ⒉查109 年3 月6 日凌晨3 時45分許員警接獲通報有家暴案件
    乃前往新北市○○區○○路000 巷0 弄00○0 號3 樓處理，此有
    新北市政府警察局勤務指揮中心受理各類案件紀錄單及本院
    勘驗報案錄音光碟之勘驗筆錄在卷可參（見原審訴字卷第23
    3 、280 頁）。又證人即當時前往處理之員警吳柏威、許智
    翔於原審審理時均證稱，是接到家暴案件通報到現場，到現
    場時被告女友之父親即周水將被告壓制住，被告當時好像有
    喝酒，倒在地上一直要反抗，周水手上拿著槍枝要拿給我們
    ，我們問槍是誰的，是被告自己主動承認槍枝是他的，在被
    告說之前，我們不知道槍是誰的等語（見原審訴字卷第281
    至285 頁）。由上開證詞可知，被告有於到場員警未發覺被
    告上開犯罪前自首雖可認定，惟被告於109 年6 月19日、同
    年8 月10日經原審法院二次合法傳喚，均無正當理由未到庭
    ，再原審法院囑託臺灣臺北地方檢察署代為拘提亦未果，並
    經原審法院發布通緝在案等情，有原審法院準備程序報到單
    、送達證書、公示送達證書、拘票、通緝書及臺北市政府警
    察局萬華分局報告書在卷可參（見原審訴字卷第61、69、97
    、133 、151至155 、175 頁），且被告自承通緝後居無定
    所，通緝期間身上攜帶槍械，並與他人發生爭執互毆，且有
    對空鳴槍，經警查獲後被送往台大醫院急診室就醫等語（見
    原審他字卷第11至14 頁），是被告本案係因逃匿通緝期間
    又攜槍與他人互毆遭查獲後，始經原審依法提解到庭接受審
    理。被告既係主動陳報居住所，當知法院日後開庭會通知其
    前所陳報之居住所，然卻故意居無定所並另案攜槍，始遭警
    查獲，顯見被告確有逃匿之事實，自難認被告有自願接受本
    案裁判之意斯，則依前開最高法院判決要旨，本案自無從依
    槍砲彈藥刀械管制條例第18條第1 項前段或刑法第62條前段
    減輕其刑。又本件亦無因被告供述而查獲或因而防止重大危
    害治安事件發生等情，亦有臺灣新北地方檢察署109 年7 月
    8 日新北檢德正109 偵8336字第1090068128號函在卷可稽（
    原審訴字卷第105 頁），是被告亦無槍砲彈藥刀械管制條例
    第18條第4 項減刑規定之適用。被告及及辯護人上訴意旨主
    張，被告雖經原審二次傳喚未到，係因被告經常在外工作，
    借住朋友住所，所以才沒有收到法院的傳票，主觀上並沒有
    拒絕接受審判之意思云云，與上開客觀證據及事實不符，顯
    無理由。
　㈤被告雖供出扣案槍彈來源為陳清雄(即陳德瑋)，然經查陳清
    雄並未因被告供出扣案槍彈來源，而經檢察官提起公訴；又
    經本院依職權傳喚證人陳清雄調查而未到案，復查得陳清雄
    亦已因另案為臺灣臺北地方檢察署以110北檢邦偵黃緝字第2
    664號通緝在案，已因行蹤不明而無從再予傳喚、拘提到案
    調查，有本院陳清雄被告前案紀錄表在卷可案。是本件被告
    雖供述槍彈來源，但無從查證屬實，自亦無槍砲彈藥刀械管
    制條例第18條第1 項後段供述全部槍砲、彈藥之來源或去向
    ，因而查獲得減輕或免除其刑規定之適用，附此敘明。
三、沒收部分：
    按違禁物，不問屬於犯罪行為人與否，沒收之，刑法第38條
    第1 項定有明文。扣案之改造手槍1 支（槍枝管制編號：00
    00000000號，含彈匣1 個）屬違禁物，應依前開規定諭知沒
    收。至於經鑑定試射之1 顆非制式子彈，經試射後已喪失違
    禁物之性質；其餘4 顆非制式子彈經鑑定不具殺傷力，亦非
    屬違禁物，爰均不予宣告沒收，附此敘明。
四、駁回被告上訴之理由：　　　　
    被告上訴意旨主張，係因經常在外工作借住朋友住所，所以
    才沒有收到法院的傳票，沒有拒絕接受審判之意思，與事實
    不符因而不可採之理由，業據指駁如上。原審判決同此認定
    ，以被告所犯事證明確，依法論罪科刑及宣告沒收，認事用
    法均無違誤。再以被告之行為人責任為基礎，審酌被告明知
    我國法令嚴格禁制持有具有殺傷力槍枝及子彈之行為，竟仍
    持有本案改造槍枝及子彈之犯意，持有槍彈之數量及手段，
    對他人生命、身體安全以及社會治安均產生一定之危害，所
    為應予非難；再兼衡被告坦承犯行之犯後態度、持有之期間
    ，以及持有期間攜帶至女友家中，除有構成累犯之施用毒品
    前科外，尚有違反槍砲彈藥刀械管制條例、竊盜等前科素行
    ，及自述國小畢業之智識程度，從事賣菜工作、經濟狀況小
    康，未婚無子女，有母親需其扶養之家庭生活、經濟狀況等
    一切情狀，而量處如原審判決主文欄所示之刑，並就罰金刑
    部分諭知如易服勞役之折算標準，亦已具體審酌刑法第57條
    所列量刑應審酌之一切事項，也無明顯違反罪刑相當原則之
    情事，亦堪稱妥適。被告上訴意旨仍執前詞，主張本件仍應
    適用自首減刑之規定，並從輕量刑，均無理由，自應予駁回
    。
據上論斷，應依刑事訴訟法第368條，判決如主文。
本案經檢察官楊雅婷提起公訴，檢察官曾俊哲到庭執行職務。
中　　華　　民　　國　　110 　年　　11　　月　　17　　日
                  刑事第十九庭  審判長法　官  曾淑華
                                      法　官  李殷君
                                      法　官  陳文貴
以上正本證明與原本無異。
如不服本判決，應於收受送達後20日內向本院提出上訴書狀，其
未敘述上訴之理由者並得於提起上訴後20日內向本院補提理由書
（均須按他造當事人之人數附繕本）「切勿逕送上級法院」。
                                      書記官  俞妙樺
中　　華　　民　　國　　110 　年　　11　　月　　17　　日
附錄：本案論罪科刑法條全文
修正前槍砲彈藥刀械管制條例第8條：
未經許可，製造、販賣或運輸鋼筆槍、瓦斯槍、麻醉槍、獵槍、
空氣槍或第四條第一項第一款所定其他可發射金屬或子彈具有殺
傷力之各式槍砲者，處無期徒刑或5 年以上有期徒刑，併科新臺
幣1 千萬元以下罰金。
未經許可，轉讓、出租或出借前項所列槍枝者，處5 年以上有期
徒刑，併科新臺幣1 千萬元以下罰金。
意圖供自己或他人犯罪之用，而犯前二項之罪者，處無期徒刑或
7 年以上有期徒刑，併科新臺幣1 千萬元以下罰金。
未經許可，持有、寄藏或意圖販賣而陳列第一項所列槍枝者，處
3 年以上10年以下有期徒刑，併科新臺幣7 百萬元以下罰金。
第一項至第三項之未遂犯罰之。
犯第一項、第二項或第四項有關空氣槍之罪，其情節輕微者，得
減輕其刑。
槍砲彈藥刀械管制條例第12條：
未經許可，製造、販賣或運輸子彈者，處 1 年以上 7 年以下有
期徒刑，併科新台幣 500 萬元以下罰金。
未經許可，轉讓、出租或出借子彈者，處 6 月以上 5 年以下有
期徒刑，併科新台幣 300 萬元以下罰金。
意圖供自己或他人犯罪之用，而犯前二項之罪者，處 3 年以上
10 年以下有期徒刑，併科新台幣 700 萬元以下罰金。
未經許可，持有、寄藏或意圖販賣而陳列子彈者，處 5 年以下
有期徒刑，併科新台幣 300 萬元以下罰金。
第 1 項至第 3 項之未遂犯罰之。